【裁判字號】    95,上易,4
【裁判日期】    950331
【裁判案由】    偽造文書
【裁判全文】
臺灣高等法院臺南分院刑事判決           95年度上易字第4號
上  訴  人
即  被  告  丙○○
選任辯護人  蔡碧仲  律師
            陳偉展  律師
上  訴  人
即  被  告  甲○○
上列上訴人因偽造文書案件，不服臺灣嘉義地方法院94年度易字
第125號中華民國94年11月23日第一審判決（起訴案號：臺灣嘉
義地方法院檢察署93年度偵字第6770號），提起上訴，本院判決
如下：
    主  文
原判決撤銷。
丙○○、甲○○共同明知為不實之事項，而使公務員登載於職務
上所掌之公文書，足以生損害於公眾及他人，丙○○處有期徒刑
陸月，甲○○處有期徒刑肆月，如易科罰金，均以佰元折算壹
日。均緩刑貳年。
    事  實
一、丙○○於民國（下同）90年4月3日向國泰人壽保險股份有
    限公司（下稱國泰人壽公司）分別貸款新臺幣（下同）730
    萬元、20萬元，借款期間自90年4月11日起至108年4月11 日
    止，並於90年4月6日提供其所有坐落於嘉義市○段○○段32
    之4地號土地及其上之同小段1074建號之建物（門牌號碼為
    嘉義市○○街72號），共同設定最高限額抵押權900萬元予
    國泰人壽公司，未料丙○○因無力償還貸款，國泰人壽公司
    遂於92年6月間向臺灣嘉義地方法院民事執行處聲請查封拍
    賣上開抵押物，丙○○為阻撓執行程序之進行，明知與其弟
    弟馮漢堂之妻甲○○，二人間就上開建物之第1、3、4樓（
    下稱系爭房屋）並無租賃關係存在，竟於強制執行程序中，
    二人共同謀議，基於使公務員將此一不實事項登載於職務上
    所掌公文書之犯意聯絡，先由丙○○於92年9月3日臺灣嘉義
    地方法院民事執行處之公務員查封上開不動產時，向法院書
    記官及執達員陳稱上開系爭房屋已出租他人，使法院書記官
    將前揭系爭房屋存有租賃關係之不實事項記載於職務上所掌
    之查封筆錄上，後於92年9月22日再由甲○○具狀向民事執
    行處提出不實之租賃契約書一份，主張其就上開丙○○所有
    之系爭房屋有租賃權存在，每月租金為2萬元，租期自87 年
    3月29日至98年3月28日止，使承辦之公務員登載於職務上所
    掌之拍賣公告公文書內，足以生損害於查封筆錄及拍賣公告
    登載之正確性。嗣後臺灣嘉義地方法院將前揭不動產公開拍
    賣後，由乙○○拍定，惟前揭系爭房屋因有甲○○主張之租
    賃契約存在而無法點交予拍定人乙○○，且甲○○主張租金
    已全部付清，不願再給付租金予乙○○，足以生損害於乙○○對於該不動產之使用收益。
二、案經乙○○訴由臺灣嘉義地方法院檢察署檢察官提起公訴。
    理  由
一、上揭事實，本院訊據被告丙○○、甲○○坦承不諱，核與告
    訴人乙○○指訴情節相符，復有被告二人提出於臺灣嘉義地
    方法院民事執行處之房屋租賃契約書影本一份（見偵卷第15
    至19頁）、臺灣嘉義地方法院民事執行處之查封筆錄影本一
    份（見偵卷第11至12頁）及拍賣公告影本一份（見偵卷第20
    至23頁）在卷可稽，是被告二人自白核與事實相符，本件事
    證明確，被告二人犯行堪以認定，自應依法論科。
二、按民事執行程序屬於非訟程序，執行人員（含書記官、法官
    ）對於當事人、關係人等所為之陳述或陳報事項，僅能為形
    式上之審查，並無實質調查之責任義務，債務人所為主張租
    約之真偽，執行人員除依其陳報事項轉載於拍賣公告外，如
    債權人有異議，執行法院仍應認該契約之存在，靜待訴訟結
    果，於此之前，拍賣標的物因有不能點交之情形存在，應買
    意願不足，應買價格亦將低落，使債權人之債權無法全數獲
    償，亦影響法院執行程序之進行，詎被告二人明知彼此間就
    上開系爭房屋並無租賃關係存在，竟於強制執行程序中，向
    原審法院民事執行處執行人員陳報該不實事項，使承辦之公
    務員登載於職務上所掌之查封筆錄及拍賣公告等公文書內，
    足以生損害於查封筆錄及拍賣公告登載之正確性；且被告二
    人主張租金已全數付清，不願再給付拍定人乙○○，於拍定
    人之權益，自有重大之影響，而足以生損害於拍定人。核被
    告丙○○、甲○○所為，均係犯刑法第214條使公務員登載
    不實事項於公文書罪。被告二人間就上開犯行，互有犯意聯
    絡及行為分擔，為共同正犯。又被告二人之行為，雖使承辦
    之公務員將彼等陳報之不實租約事項登載於職務上所掌之查
    封筆錄及拍賣公告等二項公文書內，彼等仍係基於單一犯意
    而為，非基於概括犯意而為，併此敘明。
三、原審以被告事證明確，據以論罪科刑，固非無見，惟查：(一)
    原判決事實欄漏載「足以生損害於查封筆錄及拍賣公告登載
    之正確性」之犯罪構成要件，致與主文所載「足以生損害於
    公眾」不符，尚有未洽；(二)原判決理由欄漏載「並諭知易科
    罰金之折算標準」，據上論斷欄亦漏引刑法第41條第1項前
    段，致與主文所載「如易科罰金，均以佰元折算壹日。」
    不符，亦有未洽。被告二人上訴意旨均否認犯罪，雖無理由
    ，但原判決既有上述可議之處，自屬無可維持，應予撤銷改
    判。爰審酌被告丙○○因債務不履行而遭國泰人壽公司拍賣
    上開不動產，竟與被告甲○○共同以虛構內容不實之租約陳
    報原審法院民事執行處，且在告訴人拍定取得上開不動產所
    有權後，復主張租金乃用作抵償230萬元之債務已全數付清
    ，不願再行給付租金，影響告訴人對上開不動產之使用收益
    ，且犯罪後於原審不僅毫無悔過之意，反而不斷增飾圓謊，
    惟於本院已坦承犯行等一切情狀，分別量處如主文第二項所
    示之刑，並均諭知易科罰金之折算標準。至上開之房屋租賃
    契約書原本雖係被告二人所有，並供被告二人所共同實施犯
    罪所用之物，然未經扣案，為免執行上增加無謂之困難，爰
    不宣告沒收。末查被告丙○○前於76年間，因犯賭博罪，受
    有期徒刑三月之宣告，執行完畢後，五年以內未曾受有期徒
    刑以上刑之宣告，及被告甲○○未曾受有期徒刑以上刑之宣
    告，有卷內前科表可查，被告二人嗣於本院審理時均已坦承
    犯行，且與告訴人達成和解，告訴人並具狀請求本院對被告
    二人予以宣告緩刑，有陳報狀附和解書一份在卷可憑，是被
    告二人經此偵審程序教訓，應知警惕諒無再犯之虞，本院認
    彼等所宣告之刑，以暫不執行為適當，併均諭知緩刑二年，
    以勵自新。
據上論斷，應依刑事訴訟法第369條第1項前段、第364條、第299
條第1項前段，刑法28條、第214條、第41條第1項前段、第74條
第1、2款，罰金罰鍰提高標準條例第1條前段、第2條，判決如主
文。
本案經檢察官王碧霞到庭執行職務。
中    華    民    國    95    年    3     月    31    日
                  刑事第三庭    審判長法  官  陳義仲
                                      法  官  張世展
                                      法  官  陳顯榮
以上正本證明與原本無異。
不得上訴。
                                      書記官  陳嘉琍
中    華    民    國    95    年    3     月    31    日
附錄法條：
刑法第214條：
明知為不實之事項，而使公務員登載於職務上所掌之公文書，足
以生損害於公眾或他人者，處3年以下有期徒刑、拘役或500元以
下罰金。


司法院資訊處製作；財團法人民間司法改革基金會備份。
